【裁判字號】    90,交上易,9
【裁判日期】    900227
【裁判案由】    過失致死
【裁判全文】
臺灣高等法院高雄分院刑事判決          九十年度交上易字第九號
    上  訴  人  台灣屏東地方法院檢察署檢察官
    被      告  甲○○
    選任辯護人  陳世明
右上訴人因過失致死案件，不服臺灣屏東地方法院八十九年度交訴字第一四一號中華
民國八十九年十一月三日第一審判決（起訴案號：臺灣屏東地方法院檢察署八十九年
度偵字第三七九六號），提起上訴，本院判決如左：
      主      文
上訴駁回。
      事      實
一、甲○○於民國八十九年四月二十七日晚上八時三十分許，駕駛車號ＶＰ--七九一
    ○號自小貨車，由北往南沿屏東縣萬丹鄉○○村○○路行駛至泉順街無號誌之交
    岔路口，欲左轉泉順街往水泉溪埔方向時，明知汽車行駛至交岔路口時，應至交
    岔路口中心處左轉，並注意車前狀況，隨時採取必要之安全措施，竟疏未注意及
    此，未將該小貨車駛至該交岔路中心處，即逕自萬新路搶先左轉欲駛入泉順街。
    適張議夫駕駛車號ＺＺＢ--七九二號輕機車後載李家富，由南往北沿萬新路同時
    駛至，亦疏未注意車前狀況，且未減速慢行，致張議夫騎乘之機車直接衝撞甲○
    ○駕駛之該自小貨車近右側車門處，張議夫因而人車倒地，受有頭部外傷併硬腦
    膜下出血、蜘蛛網膜下出血、頸部及雙下肢多處擦傷之傷害。甲○○見狀隨即通
    知救護車將張議夫送醫救治，並打電話報警處理，於偵查犯罪機關未發覺其犯罪
    前自首。張議夫送醫後，延至同年月二十九日上午九時五十分許，因傷重不治死
    亡。案經被害人之父乙○○訴經臺灣屏東地方法院檢察署檢察官偵查起訴。
      理      由
一、訊據被告甲○○固坦認有於右揭時地與被害人張議夫發生車禍，並致被害人張議
    夫傷重不治死亡之事實不諱，惟矢口否認有何過失致死之犯行，辯稱：因該機車
    行駛時未開大燈，致無法注意機車駛至，且伊駛過該交岔路口中心後始左轉，伊
    並無過失云云。惟查：依警方於肇事後，所繪事故現場圖所示，被告所駕之自小
    客車車身以西北往東南之方向約四十五度角度，佔用對向車道，橫在萬新路上，
    車頭前緣進入泉順街口，整個車身均距萬新路中心線尚有一段距離，有交通事故
    調查報告表一份在卷足稽，足見從萬新路駛來，未至路口中心待轉處，左轉泉順
    街，應可確定。是其辯稱：伊駛至該路口中心處始左轉云云，即無足採。又當晚
    被害人騎該機車後載李家富欲往屏東，該機車車況良好，行駛中有開大燈等情，
    亦據證人李家富於偵查及原審證述明確，則被告所辯：當時被害人騎該機車未開
    大燈云云，亦無足取。另被害人因本件車禍致頭部外傷併顱內出血死亡，復經臺
    灣屏東地方法院檢察署檢察官督同法醫師相驗屬實，製有相驗屍體證明書、驗斷
    書、及勘驗筆錄等在卷足憑。
二、按汽車駕駛人應注意車前狀況，並隨時採取必要之安全措施；汽車行駛至交岔路
    口左轉彎時，應至交岔路口中心處左轉，並不得占用來車道搶先左轉，道路交通
    安全規則第九十四條第三項、第一百零二條第一項第四款分別定有明文。被告於
    右揭時地駕車本應注意上揭規定，且依當時情形，又無不能注意之狀況，乃竟疏
    未注意被害人王議夫已騎車接近上揭交岔路口，復未駛至交岔路口中心處，即逕
    行占用來車道搶先左轉而肇事，其對本件肇事，應有過失，臺灣省車輛行車事故
    覆議鑑定委員會亦同此認定，亦有該鑑定委員會覆議意見書在卷可憑。另車輛行
    經無號誌之交岔路口，應減速慢行，作隨時停車之準備，道路交通安全規則第九
    十三條第四款定有明文。而該肇事交岔路口並無紅綠燈號誌等情，亦據證人即現
    場處理警員許孟宗於本院調查時證述屬實，復有交通事故調查報告表一份在卷足
    憑，而肇事現場並無被害人機車之煞車痕跡，亦有道路交通事故調查報告表暨所
    附現場圖可憑，足見被害人王議夫當時騎該機車亦疏未注意車前狀況，及減速慢
    行，亦併同為本件車禍發生之原因，覆議意見書就此部分，未予審酌，容有未洽
    ，附此敘明。然被害人王議夫雖有上揭過失，仍不能解免被告應負之過失責任。
    另被害人因本件車禍死亡，與被告該過失行為間應有相當因果關係，被告犯行堪
    以認定。
三、核被告甲○○所為，係犯刑法第二百七十六條第一項之普通過失致死罪。被告犯
    罪後於偵查機關未發覺前向警方自首，有道路交通事故調查報告表中報案人欄所
    載內容足憑，且接受裁判，應依刑法第六十二條前段之規定，減輕其刑。
四、原審因認被告犯上述之罪，而適用刑法第二百七十六條第一項、第四十一條、第
    六十二條前段、罰金罰鍰提高標準條例第一條前段、第二條之規定，並審酌被告
    僅賠償新台幣一百二十萬元，尚未與被害人家屬達成和解等一切情狀，量處有期
    徒刑六月，並諭知易科罰金之折算標準。其認事用法，並無不合，量刑亦屬適當
    ，檢察官上訴意旨，指摘原判決量刑過輕不當，為無理由，應予駁回。另刑法第
    四十一條於九十年一月四日修正，於同年月十日公布規定，犯最重本刑為五年以
    下有期徒刑以下之刑之罪，而受六個月以下有期徒刑或拘役之宣告，因身體、教
    育、職業、家庭之關係或其他正當理由，執行顯有困難者，得以一元以上三元以
    下折算壹日，易科罰金。但確因不執行所宣告之刑，難收矯正之效，或難以維持
    法秩序者，不在此限。」被告所犯上開罪名，其本刑為三年以下有期徒刑之罪，
    依修正前刑法第四十一條之規定，即得易科罰金，上開修正不影響本件之易科罰
    金，不另撤銷改判，附此明。
據上論結，應依刑事訴訟法第三百六十八條，判決如主文。
本案經檢察官陳新慶到庭執行職務。
中    華    民    國      九十      年       二       月      二十七    日
                              臺灣高等法院高雄分院刑事第六庭
                                  審判長法官  王憲義
                                        法官  范惠瑩
                                        法官  張意聰
右正本證明與原本無異。
不得上訴。
                                   書記官  許信宗
中    華    民    國      九十      年       三       月        五      日
參考法條：
刑法第二百七十六條第一項
因過失致人於死者，處二年以下有期徒刑、拘役或二千元以下罰金。
                                                                        Ｑ


司法院資訊處製作；財團法人民間司法改革基金會備份。
